【裁判字號】    99,審易,473
【裁判日期】    990723
【裁判案由】    詐欺
【裁判全文】
臺灣新竹地方法院刑事判決             99年度審易字第473號
公  訴  人  臺灣新竹地方法院檢察署檢察官
被      告  甲○○
上列被告因詐欺案件，經檢察官提起公訴（99年度偵字第4150號
），經被告於本院準備程序中，就被訴事實為有罪之陳述，經告
知被告簡式審判程序之旨，並聽取檢察官、被告之意見後，經本
院進行簡式審判程序，本院判決如下：
    主    文
甲○○幫助犯共同詐欺取財罪，處有期徒刑月；如易科罰金，
以新臺幣壹仟元折算壹日。
    犯罪事實
一、甲○○明知個人金融機構帳戶係攸關個人信用之專用物品，
    一般人無庸向他人收購或借貸使用，且國內社會常見之犯罪
    集團，經常利用他人之存款帳戶轉帳，以掩飾其等犯罪之不
    法所得，逃避執法人員之查緝，而提供自己之金融帳戶存摺
    及連同密碼之提款卡予陌生人士使用，更常與財產犯罪密切
    相關，將被犯罪集團所利用，以遂其等犯罪及掩飾其等犯罪
    所得財物或財產上利益之目的，竟仍容任所提供之帳戶將被
    犯罪集團用以犯罪結果之發生，而基於幫助他人實施詐欺犯
    罪之不確定故意，因積欠地下錢莊債務，遂於民國98年11月
    間某日，在其當時位在臺中市○○路10號之居處，將其所申
    設之華南商業銀行竹東分行帳號000000000000號帳戶之存摺
    、金融卡及提款密碼等物交付予1 名真實姓名年籍均不詳、
    自稱「小李」之成年男子。嗣該名自稱「小李」成年男子與
    其所屬之犯罪集團成員於取得上開甲○○之金融帳戶資料後
    ，即共同基於意圖為自己不法所有之犯意聯絡與行為分擔，
    由1 名自稱係乙○○大姑「吳淑玲」之女性詐騙集團成員，
    於99年1 月25日中午12時許，撥打電話予乙○○之母葉美金
    ，佯稱急需借用新臺幣（下同）2萬元，2日後償還云云，致
    乙○○之母葉美金信以為真而陷於錯誤，遂撥打電話予乙○
    ○告知上情，並由乙○○於同日下午2 時30分許前往嘉義縣
    民雄鄉民雄農會匯款2 萬元至甲○○所申辦之華南商業銀行
    竹東分行帳戶內，嗣經乙○○之母葉美金撥打電話向乙○○
    大姑吳淑玲查證查悉受騙，經報警處理後，始查悉上情。
二、案經新竹縣政府警察局竹東分局報告臺灣新竹地方法院檢察
    署檢察官偵查起訴。
    理    由
一、程序部分：
    按除被告所犯為死刑、無期徒刑、最輕本刑為3 年以上有期
    徒刑之罪或高等法院管轄第一審案件者外，於前條第1 項程
    序進行中，被告先就被訴事實為有罪之陳述時，審判長得告
    知被告簡式審判程序之旨，並聽取當事人、代理人、辯護人
    及輔佐人之意見後，裁定進行簡式審判程序，刑事訴訟法第
    273條之1第1 項定有明文。本件被告甲○○所犯係死刑、無
    期徒刑、最輕本刑為3 年以上有期徒刑以外之罪，其於準備
    程序中就被訴事實為有罪之陳述，經告知簡式審判程序之旨
    ，並聽取公訴人及被告甲○○之意見後，本院認為適宜進行
    簡式審判程序，合先敘明。
二、認定被告甲○○犯行所憑之各項證據：
（一）被告甲○○於偵查中之供述及於本院準備程序、簡式審判
      程序時均坦承不諱。其稱：伊因積欠地下錢莊債務，無力
      償還，因而於98年11月間，在臺中市○○路10號之居處，
      將其所申設之華南商業銀行竹東分行帳號000000000000號
      帳戶之存摺、提款卡及提款密碼等物交付予1 名自稱「小
      李」之成年男子等語（見偵查卷第28至30頁，本院卷第10
      頁背面、第13、14頁）。
（二）被害人乙○○於警詢中之證稱：她母親於99年1 月25日中
      午12時許在住處接獲1 名自稱「大姑吳淑玲」之電話，佯
      稱急需借用2萬元，2日後償還云云，因而信以為真陷於錯
      誤，遂撥打電話告訴她，她便於同日下午2 時30分許前往
      嘉義縣民雄鄉民雄農會匯款2 萬元至被告甲○○所申辦之
      華南商業銀行竹東分行帳戶內，後來過2 天後，母親打電
      話跟大姑吳淑玲查證才知道受騙等語（見偵查卷第13、14
      頁）。
（三）華南商業銀行竹東分行99年2 月25日華竹東字第09900026
      號函暨檢附客戶基本資料及資金往來明細表、被害人乙○
      ○所提出之嘉義縣民雄鄉農會匯款回條各1 份（見偵查卷
      第6至8、19頁）：佐證被害人乙○○有臨櫃匯款2 萬元至
      被告甲○○上揭華南商業銀行竹東分行帳戶內之事實。
（四）內政部警政署反詐騙案件紀錄表、嘉義縣警察局民雄分局
      北斗派出所受理詐騙帳戶通報警示簡便格式表、受理各類
      案件紀錄表各1份（見偵查卷第15、17、18頁）。
（五）綜上，本件事證業臻明確，被告甲○○上揭犯行至堪認定
      ，應依法予以論科。
三、論罪科刑：
（一）論罪：
  １、按前開自稱「小陳」成年男子與所屬詐騙集團成員即自稱
      被害人乙○○大姑「吳淑玲」等成年人於取得被告甲○○
      所申辦之本件金融帳戶資料後，共同基於意圖不法所有之
      犯意聯絡及行為分擔，以佯稱親戚急需借用款項之詐騙方
      式，引誘被害人乙○○之母葉美金陷於錯誤，因而致被害
      人乙○○於99年1 月25日下午2時30分許臨櫃匯款2萬元至
      被告甲○○本件華南商業銀行竹東分行帳戶內等情，是核
      該名自稱「小陳」成年男子與所屬詐騙集團成員即自稱被
      害人乙○○大姑「吳淑玲」等成年人所為，均係犯刑法第
      339條第1項之詐欺取財罪。
  ２、共同正犯：該名自稱「小陳」成年男子與所屬詐騙集團成
      員即自稱被害人乙○○大姑「吳淑玲」等成年人就上開詐
      欺取財既遂犯行，有犯意聯絡及行為分擔，為共同正犯。
  ３、復按刑法上之故意，分為直接故意（確定故意）與間接故
      意（不確定故意），「行為人對於構成犯罪之事實，明知
      並有意使其發生者」為直接故意；又「行為人對於構成犯
      罪之事實，預見其發生而其發生並不違背其本意者」為間
      接故意，刑法第13條第1項、第2項定有明文。茲衡諸常情
      ，今日一般人至金融機關開設帳戶使用，係極為方便容易
      且迅速之事，苟有使用金融存款帳戶之正當用途，自以使
      用其本人或可信賴之親友申請之帳戶，最為便利安全，始
      可避免帳戶名義人反悔或心存歹念，利用通知掛失止付、
      變更存戶印鑑圖章或換摺之方式，將帳戶內之款項領走一
      空，反致使用帳戶人蒙受損失，故苟非意圖以他人之帳戶
      從事不法用途，並藉以逃避查緝，自無花費金錢或以其他
      方法向無相當信賴關係之陌生人取得帳戶使用之理，且近
      年來不法份子詐財之犯罪類型層出不窮，該等犯罪，多數
      均係利用他人帳戶作為詐欺所得財物之出入帳戶，業經媒
      體廣為披載，是依一般人通常之知識、智慧及經驗，均已
      詳知向陌生人購買、承租或其他方法取得帳戶者，多係欲
      藉該帳戶取得不法犯罪所得，且隱匿帳戶內資金之實際取
      得人之身份，以逃避追查，則被告甲○○係一成年且具社
      會歷練之人，自難諉稱不知，從而被告甲○○對於交付相
      關帳戶資料，將可能被用來作為詐欺取財等非法用途上，
      應有所預見，且不違背其本意。是以，被告甲○○猶提供
      相關金融帳戶資料予該名自稱「小陳」成年男子，勢必無
      法掌握該名自稱「小陳」之成年男子將所提供之相關金融
      帳戶資料做何用途，當堪認被告甲○○亦有容任或允許將
      提供之金融帳戶資料作為詐欺取財之匯款指定帳戶使用，
      準此，被告甲○○顯有幫助詐欺取財之不確定故意存在，
      應堪認定。
  ４、再按刑法上之幫助犯，係指以幫助之意思，對於正犯資以
      助力，而未參與實施犯罪之行為者而言。查被告甲○○提
      供本件金融帳戶予該名自稱「小陳」成年男子之行為，要
      屬詐欺取財構成要件以外之行為，則被告甲○○應屬以幫
      助之意思，參與詐欺取財構成要件以外之行為，應以詐欺
      取財之幫助犯論，是核其所為，係犯幫助犯刑法第339 條
      第1項之詐欺取財罪，並應依刑法第30條第2項之規定減輕
      其刑。
（二）量刑：爰審酌被告甲○○前有酒醉駕車公共危險、重利案
      件刑事前科，有臺灣高等法院被告前案紀錄表1 份在卷可
      佐，已足徵其素行不佳，又其得以知悉所提供之相關金融
      帳戶將遭人供做詐欺取財之工具，竟任將其所有之相關金
      融帳戶資料交付予不法份子使用，非惟幫助詐騙者遂行詐
      財目的，同時使詐財者得以隱匿其真實身份，降低遭查獲
      之風險，助長犯罪之猖獗，破壞社會秩序甚鉅，然坦承犯
      行不諱，態度尚可，並考量其犯罪之動機等一切情狀，量
      處如主文所示之刑，併諭知易科罰金之折算標準，以示懲
      儆。
據上論斷，應依刑事訴訟法第273條之1第1項、第299條第1 項前
段，刑法第339 條第1項、第30條第1項前段、第2項、第41條第1
項前段、第2 項，刑法施行法第1條之1第1項、第2項前段，判決
如主文。
本案經檢察官洪期榮到庭執行職務。
中    華    民    國    99    年    7     月    23    日
                  刑事第九庭  法  官    劉兆菊
上正本證明與原本無異。
如不服本判決應於收受本判決後10日內向本院提出上訴書狀，上
訴書狀應敘述具體理由。上訴書狀未敘述上訴理由者，應於上訴
期間屆滿後20日內補提理由書狀於本院「切勿逕送上級法院」。
                              書記官    林兆嘉
中    華    民    國    99    年    7     月    23    日
附錄本案論罪科刑法條：
中華民國刑法第339條
意圖為自己或第三人不法之所有，以詐術使人將本人或第三人之
物交付者，處5年以下有期徒刑、拘役或科或併科1千元以下罰金
。
以前項方法得財產上不法之利益或使第三人得之者，亦同。
前2項之未遂犯罰之。
中華民國刑法第30條
幫助他人實行犯罪行為者，為幫助犯。雖他人不知幫助之情者，
亦同。
幫助犯之處罰，得按正犯之刑減輕之。

司法院資訊處製作；財團法人民間司法改革基金會備份。
